【裁判字號】    95,訴,3271
【裁判日期】    951205
【裁判案由】    違反電信法等
【裁判全文】
臺灣臺中地方法院刑事判決              95年度訴字第3271號
公  訴  人  臺灣臺中地方法院檢察署檢察官
被      告  甲○○
上列被告因違反電業法案件，經檢察官聲請簡易判決處刑（九十
五年度偵字第八二九八號），本院沙鹿簡易庭認為不宜以簡易判
決處刑（九十五年度沙簡字第四八八號），移由本院刑事庭改依
通常程序審理，被告於準備程序中就被訴事實為有罪之陳述，經
告以簡式審判之旨，並聽取意見後，本院合議庭裁定由受命法官
獨任進行簡式審判程序，判決如下：
    主    文
甲○○共同連續撥退計電表指數使其失效不準而竊電，處有期徒
刑肆月，如易科罰金，以佰元折算壹日。
    犯罪事實
一、甲○○為圖減省其所經營位於臺中縣龍井鄉○○路臨二一號
    小阿姨KTV之電費支出，竟於民國九十四年十月間起，與黃
    雨亭（另經本院以九十五年度訴字第一三○五號判決判處有
    期徒刑一年，經提起上訴後，由臺灣高等法院臺中分院以九
    十五年度上訴字第一八四七號判決上訴駁回）共同基於竊電
    之概括犯意聯絡，由甲○○先後三次各以新臺幣（下同）五
    千元之代價，委請黃雨亭將臺灣電力股份有限公司（下稱臺
    電公司）裝設在上址之瓦時計電表（電號：00－00－0
    000－00－0號、電表號碼：00000000號）上
    、具有文書性質之封印鎖損壞（毀損文書部分未據告訴），
    並打開電表玻璃罩，撥退電表指數致使電表計量失效不準，
    從而降低電表用電度數，以此方式連續竊取電流使用。嗣於
    九十五年二月八日上午十一時許，為臺電公司稽查員乙○○
    會同員警在上開地點實地檢查而查獲上情，並扣得遭破壞之
    瓦時計電表一個、封印鎖一個。
二、案經臺電公司訴由臺中縣警察局清水分局移送臺灣臺中地方
    法院檢察署檢察官偵查起訴。
    理    由
一、訊據被告甲○○對於上開犯罪事實坦承不諱，核與共犯黃雨
    亭於其本院九十五年度訴字第一三○五號刑事案件所述情節
    大致相符，此有上開刑事判決一份在卷可稽，並經告訴代理
    人乙○○於警詢時指述明確，復另有用電實地調查書一份、
    電費明細資料查詢表一份、追償電費計算單一份、照片七張
    存卷足憑，及瓦時計電表一個、封印鎖一個扣案可證，足徵
    被告前揭自白應屬實情。本案事證已臻明確，被告犯行洵堪
    認定。
二、被告行為後，刑法業於九十四年一月七日修正，於同年二月
    二日公布，於九十五年七月一日施行。按行為後法律有變更
    者，適用行為時之法律，但行為後之法律有利於行為人者，
    適用最有利於行為人之法律，修正後即現行刑法第二條第一
    項訂有明文。又按比較新舊法，應就罪刑有關之共犯、未遂
    犯、想像競合犯、牽連犯、連續犯、結合犯，以及累犯加重
    、自首減輕暨其他法定加減原因（如身分加減）與加減例等
    一切情形，綜其全部罪刑之結果而為比較，此有最高法院九
    十五年五月二十三日第八次刑庭會議決議第一、（四）則可
    資參照：
（一）電業法第一百零六條第三款之竊電罪，其罰金刑之法定刑
      原為得科銀元五百元以下罰金，因罰金罰鍰提高標準條例
      第一項前段規定，提高為十倍，為得科銀元五千元以下罰
      金。觀之修正後刑法第三十三條第五款規定為：「主刑之
      種類如下：五、罰金：新臺幣一千元以上，以百元計算之
      」，上開條文依刑法第十一條規定於電業法亦準用之，則
      依修正後之法律，電業法第一百零六條第三款之竊電罪所
      得科處之罰金刑最低額為新臺幣一千元，然依被告行為時
      即修正前刑法第三十三條第五款規定之罰金最低額為銀元
      一元，並提高十倍計算，前開罰金刑，最低額為銀元十元
      ，若乘以三倍而換算為新臺幣，最低額僅為新臺幣三十元
      。因此，比較上述修正前、後之刑罰法律，自以被告行為
      時即修正前關於科處罰金刑之法律較有利於被告。
（二）被告行為後，刑法第五十六條連續犯之規定，於九十四年
      一月七日修正公布刪除，並於九十五年七月一日施行，是
      於新法修正施行後，被告於本案所為三次竊取電流之犯行
      ，即須分論併罰。則被告之犯行，因行為後新法業已刪除
      連續犯之規定，此刪除雖非犯罪構成要件之變更，但顯已
      影響行為人刑罰之法律效果，自屬法律有變更，經比較新
      、舊法規定，修正後之規定對於被告較為不利，依刑法第
      二條第一項前段之規定，仍應適用較有利於被告之行為時
      法律即舊法論以連續犯。
（三）綜合上述各條文修正前、後之比較，揆諸前揭最高法院決
      議及修正後刑法第二條第一項規定之「從舊從輕」原則，
      被告自應適用其行為時之法律，即修正前刑法之相關規定
      及修正刪除前罰金罰鍰提高標準條例第二條規定，予以論
      處。
三、核被告退撥計電表指數而使計電表失效不準，以達其降低電
    表計費度數之目的，所為係犯電業法第一百零六條第三款之
    竊電罪。且：
（一）被告所犯電業法第一百零六條第三款之竊電罪，係刑法第
      三百二十條第一項竊盜罪之特別規定，依特別法優先於普
      通法之原則，自應適用電業法第一百零六條第三款之規定
      論處（最高法院九十四年度臺上字第三四八三號刑事判決
      要旨參照）。
（二）再依修正前刑法第十條第二項規定：「稱公務員者，謂依
      法令從事於公務之人員。」；修正後刑法第十條第二項則
      規定：「稱公務員者，謂下列人員：一、依法令服務於國
      家、地方自治團體所屬機關而具有法定職務權限，以及其
      他依法令從事於公共事務，而具有法定職務權限者。二、
      受國家、地方自治團體所屬機關依法委託，從事與委託機
      關權限有關之公共事務者。」。是依被告行為時刑法對於
      公務員之定義，臺電公司雖為公司組織，但因該公司政府
      持股比例在百分之五十以上，仍係公營事業機關，其依法
      令從事於該公司職務之人員，自應認為刑法上所稱之公務
      員（司法院大法官會議釋字第八號解釋文參照）。則臺電
      公司電表上之封印刻有「臺電」等字樣及圖樣，用以證明
      該電表之封印鎖為臺電公司所加封，即與刑法第二百二十
      條第一項所稱足以為表示其用意之證明者相當，自應以文
      書論，且已隨同出租之電表由用戶保管，如加以毀壞，本
      應成立刑法第一百三十八條毀壞公務員委託第三人掌管之
      文書罪（最高法院七十五年度臺上字第六五三一號刑事判
      決要旨參照）。惟修正後刑法於九十五年七月一日施行後
      ，臺電公司人員既非依法令服務於國家、地方自治團體所
      屬機關，且不具法定職務權限，亦非受上開機關所託從事
      公共事務，即與新法公務員之定義不符，則該公司委託用
      戶保管電表上之封印鎖，自不再具有公務員委託第三人掌
      管之文書性質。故就被告毀壞電表封印鎖原涉及上開妨害
      公務罪部分，既因裁判時之刑法變更而不再處罰，惟此部
      分之犯罪事實業據檢察官當庭減縮，本院自毋庸再予審酌
      ，附此說明。
（三）被告行為後，刑法業於九十四年二月二日修正公布，並自
      九十五年七月一日施行。又按行為後法律有變更者，適用
      行為時之法律，但行為後之法律有利於行為人者，適用最
      有利於行為人之法律，修正後即現行刑法第二條第一項訂
      有明文。依修正前刑法第二十八條規定：「二人以上共同
      實施犯罪之行為者，皆為正犯。」，修正後刑法第二十八
      條則規定：「二人以上共同實行犯罪之行為者，皆為正犯
      。」，經比較新舊法之結果，舊法中「實施」一詞，尚涵
      蓋陰謀、預備、著手、實行之概念在內，較之新法僅以參
      與「實行」作為共同正犯之行為要件，舊法關於共同正犯
      之成立採取較為寬鬆之認定標準。惟本案被告所參與之竊
      電犯行已達著手實行階段，無論依修正前、後之刑法第二
      十八條規定，均成立共同正犯，就此部分應無新、舊法何
      者較有利於被告之可言，自應適用修正前刑法第二十八條
      之規定。從而，被告與共犯黃雨亭對於上開犯罪之實行，
      有犯意聯絡及行為分擔，應依修正前刑法第二十八條規定
      ，論以共同正犯。
（四）被告先後三次竊取電流之行為，時間緊接，所犯構成要件
      相同，顯係基於概括之犯意為之，為連續犯，應依修正前
      刑法第五十六條連續犯之規定，論以一罪，並加重其刑。
（五）爰審酌被告僅圖一己減省電費之私利，不惜以退撥計電表
      指數方式竊電使用，嚴重損及公用民生事業費用負擔之公
      平性，無異將個人之用電成本轉嫁由社會大眾承受，所為
      殊無可取，惟念及被告坦承犯行，且業已繳清臺電公司追
      償之電費十萬五千七百十一元，此已據告訴代理人乙○○
      於偵查中到庭陳述無訛等一切情狀，量處如主文所示之刑
      。
（六）再被告行為後，刑法第四十一條第一項前段亦有修正，被
      告行為時，依修正前刑法第四十一條第一項前段、罰金罰
      鍰提高標準條例第二條（現已刪除）之規定，有期徒刑、
      拘役易科罰金之折算標準，原以銀元一百元、二百元、三
      百元折算一日，經折算為新臺幣後，應以新臺幣三百元、
      六百元、九百元折算一日，而刑法第四十一條第一項前段
      修正後，則規定為以新臺幣一千元、二千元或三千元折算
      一日，此因屬科刑規範事項之變更，其折算標準為裁判時
      所應諭知，自有就新舊法規定比較之必要，經比較新舊法
      結果，以被告行為時關於易科罰金之規定，較有利於被告
      〔按定易科罰金之折算標準，係屬科刑規範事項，非屬最
      高法院九十五年五月二十三日九十五年第八次刑庭會議決
      議第一、（四）則所定，比較新舊法應就罪刑有關之共犯
      、未遂犯、想像競合犯、牽連犯、連續犯、結合犯，以及
      累犯加重、自首減輕暨其他法定加減原因（如身分加減）
      與加減例等一切情形，綜其全部罪刑之結果而為比較之情
      形，其既非屬法律適用之情形，即無與之綜合比較之適用
      ，附此敘明〕。故本案應依修正前刑法第四十一條第一項
      前段及修正刪除前罰金罰鍰提高標準條例第二條之規定，
      諭知易科罰金之折算標準。
（七）至扣案之瓦時計電表一個、封印鎖一個，非被告所有，依
      法不另為沒收之諭知，併此敘明。
據上論斷，應依刑事訴訟法第四百五十二條、第二百七十三條之
一第一項、第二百九十九條第一項前段，電業法第一百零六條第
三款，刑法第十一條前段、第二條第一項、（修正前）刑法第二
十八條、（修正前）第五十六條、（修正前）第三十三條第五款
、（修正前）第四十一條第一項前段，罰金罰鍰提高標準條例第
一條前段、（修正前）第二條，判決如主文。
本案經檢察官丙○○到庭執行職務
中    華    民    國    95    年    12    月    5     日
                  刑事第十五庭  法  官  周瑞芬
上正本證明與原本無異。
如不服本判決，應於送達後十日內向本院提出上訴狀（須附繕
本），上訴於臺灣高等法院臺中分院。
                                書記官  何俞瑩
中    華    民    國    95    年    12    月    5     日
附錄本案論罪科刑法條
電業法第一百零六條：
  有左列行為之一者為竊電，處五年以下有期徒刑、拘役或五百
  元以下罰金：
  三、損壞或改變電度表、無效電力計、其他計電器之構造，或
      以其他方法使其失效不準者。


司法院資訊處製作；財團法人民間司法改革基金會備份。
